# 请教陈版主，关于合并报表范围的确定

提问人：shenjiyuan 时间：2019-06-19 22:46:29
请教陈版主：
陈版主，您好，我们在审计过程中遇到一家企业，企业 2018 年 1 月收购1 家公司50% 的股权，协议同时约定企业拥有 3 年之后收购剩余 50%股权的买入期权，相关价格按股权估值价格。被收购企业股东拥有 3 年以后出售 50% 的股权的卖出期权，除非经营发生重大不利变化，只要企业和被收购企业股东任何一方行权，对方必须接受。董事会议事规则中约定双方各派出三名董事，董事长由审计企业委派，如出现僵局（保留事项除外），董事长有一票决定权。同时公司章程规定，企业日常业务由董事会管理、指导或监管。企业有权任命合规、信息技术、财务以及风险管理部门的副职职位。
保留事项主要包括首席执行官、首席财务官、首席运营官的委任、罢免和薪酬策划必须双方一致同意，首席执行官、首席财务官、首席运营官均为职业经理，与审计企业、被收购企业股东无任何关联关系。
企业认为，首席执行官、首席财务官、首席运营官任免需双方一致同意，由于没有单独委任关键管理人员的权利，对于日常经营以及业务活动的指导能力被显著降低，最终决定被收购企业不纳入合并范围。
2019 年被审计企业与被收购企业股东签订补充协议，首席执行官、首席财务官、首席运营官由被收购企业股东提名，审计企业负责任免，但是任免的范围必须是被收购企业股东提名人士。意味着一方拥有提名权，一方享有任免权。被审计企业认为，已取得首席执行官、首席财务官、首席运营官任免权， 2019 年应纳入合并范围。
项目组认为首席执行官、首席财务官以及首席运营官共同任免不属于会计准则中规定的被投资方相关活动，相关权利属于 “为了保护权利持有人利益却没有赋予持有人对相关活动决策权的一项权利”；同时首席执行官、首席财务官或首席运营官均为职业经理，相关副职由被审计企业委任，相关事项对行使权力不构成影响， 2018 年应将收购企业纳入合并范围。
请教陈版主，职业经理人首席执行官、首席财务官以及首席运营官共同任免是否对纳入合并范围构成实质性影响，根据会计准则、指南，对相关事项应该如何进行认定。

回答人：chenyiwei
要考虑以下问题：
1 、 3 年后买入期权、卖出期权的行权条件和行权价格如何确定？两者的行权价格如何确定，是否相等？如果按届时估值，则具体如何估值？该估值能否代表标的股权的届时公允价值？
2 、 3 年期间内，被投资企业的董事会、股东会的相关决策机制？
总体上看，首席执行官、首席财务官、首席运营官都属于执行层，都需对董事会负责和执行董事会的决议，在此情况下，理论上其提名权和任免权对控制权的判断应不构成决定性影响，还应当更关注董事会和股东会的表决机制，以及 3 年后的收购剩余股权预期对控制权判断的潜在影响。